【裁判字號】    98,消債更,189
【裁判日期】    980615
【裁判案由】    更生事件
【裁判全文】
臺灣板橋地方法院民事裁定           98年度消債更字第189號
聲 請 人   甲○○
代 理 人   李詩皓律師
當事人聲請消費者債務清理事件，本院裁定如下：
    主  文
聲請人甲○○自中華民國九十八年六月十五日下午四時起開始更
生程序。
本件得由司法事務官進行更生程序。
    理  由
一、本件聲請意旨略以：本件聲請意旨略以：聲請人屬消費者債
    務清理條例第 2條所稱消費者，因有不能清償債務之情事，
    於民國95年間已依金融主管機關協調成立之中華民國銀行公
    會會員辦理消費金融案件無擔保債務協商機制，與最大債權
    金融機構美商花旗銀行達成協商，協議自 95年5月起，分80
    期，每月還款新臺幣（下同）21,700元整。然聲請人每月收
    入扣除協商條件後，已無法維持生活且於協商後失業，故聲
    請人之毀諾，係非可歸責於己之事由所致，爰依法聲請裁定
    准予更生等語。
二、按債務人對於金融機構因消費借貸、自用住宅借款、信用卡
    或現金卡契約而負債務，在聲請更生或清算前，應提出債權
    人清冊，以書面向最大債權金融機構請求協商債務清償方案
    並表明共同協商之意旨，消費者債務清理條例第151條第1項
    定有明文。而債務人與金融機構協商成立者，不得聲請更生
    或清算，但因不可歸責於己之事由，致履行顯有重大困難者
    ，不在此限；消費者債務清理條例施行前，債務人依金融主
    管機關協調成立之中華民國銀行公會會員辦理消費金融案件
    無擔保債務協商機制與金融機構成立之協商，準用前項之規
    定，消費者債務清理條例第151 條第5 項、第6 項亦分別有
    明文可參。
三、經查：
  (一)聲請人於消費者債務清理條例施行前，曾依照中華民國銀行
    公會會員辦理消費金融案件無擔保債務協商機制，與最大債
    權金融機構花旗商業銀行股份有限公司達成協商，雙方約定
    聲請人自95年5 月起分80期，利率6.88% ，每月10日以21,7
    00元依各債權銀行債權金額比例清償各項債務，直至全部清
    償為止，業據聲請人提出協議書及無擔保債務還款計劃影本
    各一份為證，且觀諸其提出之財團法人金融聯合徵信中心債
    權人清冊中「是否曾參與銀行公會債務協商」欄註記「Y 」
    一節亦明。準此，本件聲請人依上開協商機制與最大債權金
    融機構協商成立後，再向本院聲請更生，尚須符合「不可歸
    責於己之事由致履行顯有重大困難」之法定要件，方為適法
    。
  (二)就聲請人本人之必要生活支出部份，聲請人並未提出全部憑
    證以資證明，無從審酌是否均屬必要之費用，此部份因消費
    者債務清理條例之立法目的，係為使不幸陷入經濟困境之人
    得以清理債務、重建生活，並在清理過程中能保有符合人性
    尊嚴之最低基本生活，而非維持債務人過去慣常之寬逸生活
    ，是於評估債務人是否有不能清償或履行原協商方案是否顯
    有重大困難時，並非由聲請人任意主張其基本生活費用之數
    額，否則將造成揮霍無度以致清償能力降低，反而易使更生
    程序無從進行，因此本院認應以內政部所公告之97年度臺灣
    省低收入戶最低生活費用每人每月為 9,829元計算始為合理
    ，合先敘明。
  (三)聲請人主張自97年8 月18日起任職於朝輝國際股份有限公司
    ，月薪約3 萬多，有聲請人提供在職證明及薪資給付明細表
    在卷可稽，是以聲請人每月收入3 萬3 千元，扣除原協商應
    清償每月21,700元後，聲請每月僅餘11,3000 元得以維持基
    本生活。惟聲請人居住於臺北縣，依前述行政院主計處公佈
    之97年度臺灣省每人每月最低生活費用為9,829 元，其於履
    約期間之月收入於依協商履行後，所餘顯不足以維持生活必
    要支出及扶養子女費用，則聲請人主張因有不可歸責於己之
    事由，致履行原協商條件有重大困難，應堪採信。
四、綜上所述，本件聲請人為一般消費者，其有無法清償債務之
    虞情事，無法依協議履行亦不可歸責於聲請人，又所負無擔
    保或無優先權之債務，並未逾1,200萬元 ，且未經法院裁定
    開始清算程序或宣告破產，復查無消費者債務清理條例第 6
    條第3項、第8條或第46條各款所定駁回更生聲請之事由存在
    ，則聲請人聲請更生，應屬有據，自應准許。
五、至於聲請人於更生程序開始後，應另提出足以為債權人會議
    可決或經法院認為公允之更生方案以供採擇，俾免更生程序
    進行至依消費者債務清理條例第61條規定應行清算之程度，
    非必有利於聲請人，附此敘明。
中    華    民    國    98    年    6     月    15    日
                  民事第二庭    法  官  李行一
上為正本係照原本作成。
本件不得抗告。
本裁定已於98年6月15日下午4時公告。
中    華    民    國    98    年    6     月    15    日
                                書記官  蔡於衡


司法院資訊處製作；財團法人民間司法改革基金會備份。
